【裁判字號】    89,訴,696
【裁判日期】    900528
【裁判案由】    妨害自由等
【裁判全文】
臺灣臺北地方法院刑事判決                          八十九年度訴字第六九六號
    公  訴  人  臺灣臺北地方法院檢察署檢察官
    被      告  壬○○
右列被告因妨害自由案件，經檢察官提起公訴（八十九年度偵字第四二六五號、八十
九年度偵字第四二六六號），本院判決如左：
    主      文
壬○○共同私行拘禁，處拘役伍拾日，如易科罰金，以參佰元折算壹日，緩刑貳年。
    事      實
一、甲○○（已另經判決審結）因戊○○積欠債務約達新台幣（下同）五百萬元未還
    ，且四處避債，於民國八十九年二月十七日下午七時三十分許，在台北市○○街
    五十一之三號四樓尋獲戊○○後，索債不成，約同任職於維星顧問有限公司（下
    稱維星公司）之友人己○○（已另經判決審結）助勢，己○○因事未能前往，乃
    由事先已知情之該公司負責人乙○○（已另經判決審結）帶同丁○○（已另經判
    決審結）、壬○○、丙○○、辛○○（二人已另經判決審結）到達現場，因索債
    聲音過大，引起鄰居報警處理，台北市政府警察局萬華分局漢中派出所員警到達
    後，要求甲○○、戊○○雙方至該派出所協談，乙○○等人則在該派出所外等候
    ，至翌日（即十八日）凌晨零時三十分許，己○○由友人庚○○（已另經判決審
    結）以機車載同抵達該派出所外，適甲○○、戊○○步出派出所，己○○趨前以
    手摟住戊○○腰際，稱：我們到別的地方講等語，便將戊○○推上在旁守候，由
    丁○○所駕駛該保全公司所使用之Ｋ四－二一一六號自用小客車，乙○○、壬○○、甲○○、丙○○、辛○○、己○○等人共同基於妨害自由之犯意聯絡亦隨後
    上車，車即開往台北市○○街二十五巷五號「南亞飯店」五一五號房，乙○○等
    人即不准戊○○離去，私行拘禁妨害其行動自由，期間由丙○○以電視遙控器擲
    向戊○○，並持圓形化妝椅作勢砸人，乙○○旋出言恐嚇稱：限二時前先付五十
    萬元，等銀行開門後再付五十萬元，否則，就要將你載到山上作掉等語，致戊○○心生畏懼，己○○等人並在場助勢，戊○○旋以電話四處向友人籌款，並暗中
    由友人報警處理，嗣至當日凌晨一時三十分許，經警趕至該五一五號房，當場查
    獲乙○○、己○○、甲○○、丁○○、壬○○、丙○○、辛○○等人。
二、案經戊○○訴由台北市政府警察局中山分局移送臺灣臺北地方法院檢察署檢察官
    偵查起訴。
    理      由
一、訊據被告壬○○矢口否認右揭犯行，辯稱：伊從頭到尾與丁○○坐在車子裡面，
    我們到飯店是戊○○帶我們去的，後來伊去買消夜，中間他們發生何事伊均不知
    情。惟查上開事實，業據告訴人戊○○於警訊時及偵查中指訴綦詳。告訴人戊○○於偵查中指陳是在違反意願之情況下與被告等人至南亞飯店，且因被告等很多
    人而受驚嚇，在飯店內不得自由離開．．．，伊從漢中派出所出來就想回家了等
    語（見八十九年三月二十日偵訊筆錄）；佐以被告亦於警、偵訊時坦承犯罪當時
    伊有喝酒，有在旁助勢，惟當時情緒未控制好，出言恐嚇告訴人於凌晨二時前拿
    錢來處理，不然就要渠好看，亦曾於警察局向渠道歉等語（見八十九年二月十八
    日警訊筆錄及八十九年四月十七日偵查筆錄），足見被告顯已知情欲向告訴人追
    討債務甚明，是被告所辯不足採信。縱上各情，其犯行可以認定，應予依法論科
    。
二、按債務人對於債權人之債務固有履行之義務，惟此項義務之履行，除法律別有規
    定外，仍需債權人取得執行名義而後始得依法聲請強制執行，從而，債權人如不
    依正當途徑索債，以強暴行為將債務人押往茶店，不令自由行動，自應負刑法第
    三百零二條第一項之私行拘禁罪責（最高法院二十五年上字第三一三二號判例參
    照）。核被告所為，係犯刑法第三百零二條第一項私行拘禁罪。被告與乙○○等
    人間，就前開犯行，有犯意之聯絡及行為分擔，為共同正犯。再按刑法第三百零
    二條之妨害自由罪，原包括私禁及以其他非法方法剝奪人之行動自由而言，所謂
    非法方法，當包括強暴脅迫等情事在內（最高法院七十四年台上字第三四○四號
    判例參照）。本件被告壬○○等人以恐嚇言語之脅迫方式，脅迫告訴人戊○○立
    即償還債務，自屬包含於妨害陳女行動自由之同一意念之中，縱其所為，合於刑
    法第三百零五條恐嚇危害安全之情形，仍應視為剝奪行動自由之部分行為，依上
    說明，其恐嚇之部分之低度行為不再論罪，僅論以刑法第三百零二條第一項私行
    拘禁罪。公訴人認被告等之行為，另犯刑法第三百零五條恐嚇安全罪，並認上開
    二罪間，有方法目的之牽連關係，尚有未洽，應予敘明。又被告行為後，刑法第
    四十一條業已修正，並於九十年一月十日經總統公布，於九十年一月十二日生效
    ，茲比較新舊法文修正之結果，其中原舊法第四十一條「犯最重本刑為三年以下
    有期徒刑以下刑之罪，而受六月以下有期徒刑或拘役之宣告，因身體、教育、職
    業或家庭之關係，執行顯有困難，得以一元以上三元以下折算一日，易科罰金」
    之規定，已經修正之新法擴大得易科罰金之範圍，凡「所犯最重本刑為五年以下
    有期徒刑之罪」，符合前開與舊法相同之其他要件下，即得易科罰金，是適用新
    法即對被告原所犯最重本刑為有期徒刑五年以下之罪者，使其有易科罰金之適用
    ，對被告而言，自較有利，依刑法第二條第一項前段之規定，即應適用裁判時之
    新修正刑法第四十一條規定為易科罰金之諭知。爰審酌被告之品行、犯罪之動機
    、目的、手段、所生危害，被告犯罪之情節及犯罪後之態度等一切情狀，量處如
    主文所示之刑，並諭知易科罰金之折算標準。另查被告前未曾受有期徒刑以上刑
    之宣告，審酌被告一時短於思慮觸犯刑章，及在本件犯罪情節，受此次罪行宣告
    之教訓後，已足促其警惕，應無再犯之虞，本院認其宣告之刑以暫不執行為適當
    ，爰併宣告緩刑二年，以勵自新。
三、被告壬○○於審理期日經合法傳喚無正當理由不到庭，本院認應科拘役之案件，
    爰不待其陳述，逕行判決。
據上論斷，應依刑事訴訟法第二百九十九條第一項前段、第三百零六條，刑法第二條
第一項前段、第二十八條、第三百零二條第一項、第四十一條第一項前段，第七十四
條第一款、罰金罰鍰提高標準條例第一條前段，第二條，判決如主文。
本案經檢察官王巧玲到庭執行職務。
中      華      民      國      九十      年    五    月      二十八    日
                                   臺灣臺北地方法院刑事第三庭
                                       法  官  吳  淑  惠
右正本證明與原本無異。
如不服本判決，應於判決送達後十日內向本院提出上訴狀 (應附繕本) ，上訴於臺灣
高等法院。
                                       書記官  林  淑  卿
中      華      民      國      九十      年    五    月      二十八    日
附錄本案論罪科刑法條全文：
刑法第三百零二條
一私行拘禁或以其他非法方法，剝奪人之行動自由者，處五年以下有期徒刑、拘役或
  三元以下罰金。
二因而致人於死者，處無期徒刑或七年以上有期徒刑。致重傷者，處三年以上十年以
  下有期徒刑。
三第一項之未遂犯罰之。


司法院資訊處製作；財團法人民間司法改革基金會備份。
